臺灣宜蘭地方法院刑事判決　　　　　　　　　　　　　　九十一年度訴字第四號
　　公　訴　人　臺灣宜蘭地方法院檢察署檢察官
　　被　　　告　甲○○
　　選任辯護人　楊德海
右列被告因公共危險案件，經檢察官提起公訴（九十年度偵字第三四０四號），本院
判決如左：
    主  文
甲○○放火燒燬現供人使用之住宅，未遂，處有期徒刑壹年拾月。緩刑參年。緩刑期
內付保護管束。扣案打火機壹只沒收。
    事  實
一、甲○○長期處於缺乏工作、經濟困難、情緒低落之情形，在精神疾病診斷上有酒
    精依賴與輕鬱症，民國九十年十一月二十三日凌晨二時許，酒後已達精神耗弱之
    程度，竟基於放火燒燬現供人使用住宅之犯意，深著淺灰色連帽衣物，在宜蘭縣
    蘇澳鎮○○路一五七號丙○○之住處，持其所有之打火機一個，先於屋側窗台引
    火燃燒報紙後丟入窗內，接續轉至二樓後陽台搬動瓦斯桶欲旋開瓦斯開關，而著
    手燒燬現供人使用之住宅。因丙○○之母發現二樓窗台邊起火而向睡於三樓之丙
○○呼救，丙○○打開窗戶向下查看，見有人正搬動瓦斯桶並旋開開關，丙○○
    見狀隨即對其喊稱有膽不要跑等語，甲○○驚覺抬頭見已遭人發現，遂自前述陽
    台跳下路邊逃逸而未遂，丙○○認出係其附近安通旅社老闆之女婿所為，而報警
    嗣經警於同縣蘇澳鎮○○路一一二號「仁愛之家」附近查獲已更換衣物之甲○○
    。並起出甲○○原本穿著灰色連帽衣物、扣得前述打火機一只與螺絲起子二把、
    剪刀一支。
二、案經宜蘭縣警察局蘇澳分局報告台灣宜蘭地方法院檢察署檢察官偵查起訴。
    理  由
一、訊據被告固坦承有於前述案發當晚於與友人飲酒，返家時路過前述丙○○所居住
    之住家商店，惟矢口否認有何放火燒燬他人住宅之行為，辯稱：當時應該是喝醉
    了，當時有何行為已不記得，並不確定當時作了什麼事云云。惟查：
    （一）右揭事實，業據被害人丙○○迭次指訴被告確係於上述時地身著灰色連帽
          衣物，在其住家處放火之人，並有其住家物品燒燬情形照片存卷可憑。
    （二）另有當時查獲警員即證人黃聰明於本院審理時亦證稱：「人是我抓的，當
          時我們正在巡邏，接到被害人的報案通知，我們就到被害人的家裡，現場
          有起火點二處，我們詢問被害人之後，根據描述特徵，找到被告‧‧‧他
          有承認放火，並且有換衣服，我們根據他的陳述，有找到他換下來的衣服
          ‧‧‧」等語、「我們接到通知約二分鐘後就到被害人家，到被害人家時
          ，第一個地方有塑膠雜物被燒燬，瓦斯桶是倒的，是在一樓空地（即二樓
          陽台）」等語、警員乙○○亦證稱：「‧‧‧被害人報案只是說他認識的
          人，但沒有說名字，被告被抓到派出所後，因為被害人說被告衣服有換過
          ，所以我有到仁愛之家載二個人到派出所，那二人智能障礙無法問筆錄，
          所以就送他們回去」等語，顯見被害人報案時雖未明確指訴被告姓名，但
          已陳述是其認識之人，而與被告自承確係安通旅社老闆之女婿、認識被害
          人並有至被害人商店購物過等情相符。且被害人更曾指證被告查獲時衣著
          與行為時不同，而有另起出被告自承係其所有之灰色連帽衣物等扣案可稽
          ，更有於上揭被告所有衣物內所取出之被告所有打火機一只扣案足憑。足
          見被害人前揭指訴應屬非虛，而與事實相符，並有其他相關佐證足參，是
          被害人前揭指訴應可採信。
    （三）再依卷附前述被害人住宅屋內物品燒燬情形觀之，雖僅燃及屋內雜物，惟
          衡情一般人均有屋內物品會造成延燒住宅可能之認識，是被告放火燒燬現
          有人居住之住宅犯意甚明。
二、對辯護人辯護意旨之判斷：
（一）辯護人雖以被害人即證人丙○○於九十一年五月七日檢察官偵查時、九十一年
      一月十一日本院審理時、九十年一月二十三日警詢時多次指訴有矛盾之情而不
      可採信云云。然被害人即證人丙○○於警詢時即稱：「當時我在二樓準備睡覺
      ，突然聽到樓下外面好像有人在搬東西，但我沒有理會，過了三分鐘時間，我
      母親則在喊救命，於是我就從窗戶打開到底發生什麼事，此時就看見警方所查
      獲之嫌疑人甲○○‧‧‧」等語、於本院九十一年一月三十日調查時亦證稱：
      「‧‧‧我正要睡覺，就聽到我媽媽喊救命，我把窗戶打開，看到被告正用手
      在開瓦斯桶，我趕到樓下時，樓下的紙箱、雜物已著火，我有叫他，他抬頭看
      我‧‧‧」等語、本院九十一年五月十七審理時更證稱：「我發現被告約凌晨
      二時許，我家廚房燈光暗暗的，我看到被告在點火，我就跟他說不要跑，被告
      有抬頭看我，我才看到他的臉‧‧‧」等語、又證稱「我家連地下室共三樓，
      從正面看是二樓，從後面看是三樓，我是睡在三樓後面的房間，我從三樓看下
      去，看到被告在二樓的陽台，然後我對他喊叫他有抬頭‧‧‧」等語、復證稱
      「‧‧‧我只是在照片（二）（即辯護人九十一年五月十三日聲請調查證據狀
      之照片二所示）的地方看到被告的人‧‧‧」等語，是就被害人即證人丙○○
      目睹被告之時地、如何目睹被告面容等情觀之，所述均大致相符，並無陳述不
      一或矛盾之情，是已見被害人前揭指證並無不可採之處。雖被害人即證人丙○
      ○於作證陳述時，因其住處確有物品燒燬，已如前述卷附照片所示，故被害人
      於陳述自家住宅起火狀況時，偶會夾雜本身摹擬被告行為之推測之詞，然並不
      因此而全盤推翻被害人之指訴，遽謂被害人指訴有瑕疵。
（二）雖辯護人質疑卷內寶特瓶等物燃燒位置，若需在室外以打火機點燃，被告需先
      攀爬高度至少一七０公分之外牆，並沿著寬僅三十公分之雨遮行走，則對當時
      泥醉之被告言，實難以想像云云。惟查，被告當日與友人飲酒後乘車至南澳車
      站下車欲走路回家等情，業據被告自承在卷，是當時被告尚有能力自南澳車站
      走路返家，則被告當時飲酒後其意識應非泥醉而陷於無自理能力或無行動能力
      狀態，且被害人指訴被告二處放火行為點，一處係於屋側窗戶，除有雨遮可供
      行走外，距地面高度亦僅二公尺且均有一樓之窗戶鐵窗欄杆可供攀爬、另一處
      係於屋後陽台處，此均有辯護人所拍攝被害人住家照片足參，均非屬毫無可能
      到達之處，是當無以此遽認被害人前揭指訴有違情理，而為被告有利之認定。
（三）辯護人更執稱被告若於屋後陽台處著手放火，則其逃逸時須躍下約一百七十公
      分高之圍牆，則以被告曾經膝蓋韌帶手術之情形觀之，被告實無能力躍下高牆
      並順利逃逸云云。經查「病人甲○○於八十九年十一月六日開刀做右膝十字韌
      帶重建手術，於八十九年十一月十三日再開刀做右膝外側韌帶重建手術，於八
      十九年十一月二十一日出院。手術後於九十年二月十五日門診追蹤右膝活動範
      圍是０度到屈曲１００度，右膝穩定」等情，此有財團法人羅許基金會羅東博
      愛醫院九十一年五月十四日（九一）羅博字第五００九九號函可憑。是就被告
      手術時間距離案發時已有一年、自最後門診追蹤日距案發日亦有九個月的時間
      ，且被告右膝狀況已於九個月前門診追蹤時即係穩定狀態觀之，是並無證據足
      認被告無法為上揭跳躍動作，進而為被告有利之認定。
（四）本件被告前述所辯並非可採，犯行明確，當應依法論科。
三、核被告所為，係犯刑法第一百七十三條第三項、第一項之放火燒燬現有人居住之
    住宅未遂罪。被告於同一住宅二處地點均為放火行為，係屬單一犯意下之接續行
    為，仍為單純一罪。又按刑法第一百七十三條第一項放火燒燬現供人使用之住宅
    罪，其直接被害法益，為一般社會之公共安全，雖同時侵害私人之財產法益，但
    仍以保護社會公安法益為重，況放火行為原含有毀損性質，而放火燒燬現供人使
    用之住宅罪，自係指供人居住房屋之整體而言，應包括牆垣及該住宅內所有設備
    、傢俱、日常生活上之一切用品，故被告一個放火行為，若同時住宅內其他物品
    ，均不另成立刑法第一百七十五條第一項或第二項之罪或同法第三百五十四條毀
    損罪之餘地。被告著手於犯罪行為之實施而未遂，為未遂犯，應依法減輕其刑。
    另被告於行為時係呈現酒後狀態，遭逮捕後亦尚有酒意，此均據被害人丙○○與
    警員黃聰明陳述甚詳，經本院送請財團法人羅許基金會羅東博愛醫院就被告行為
    時之精神狀態為鑑定認：「吳員長期處於缺乏工作、經濟困難、情緒低落之情形
    ，在精神疾病診斷上有酒精依賴與輕鬱症，案發當時根據吳員與目擊被害人之描
    述，吳員已經喝到意識狀態不甚清之程度，可以推測已有酒精中毒，其行為與判
    斷應受很大之影響。以其之前並無明顯之反社會行為或前科，案發當時之行為當
    非屬常態，即有可能是在酒精中毒下，壓抑之挫折情緒導致異常之判斷與行為，
    至少已達精神耗弱之程度‧‧‧」此有財團法人羅許基金會羅東博愛醫院九十一
    年四月十六日（九一）羅博字第四０一０一號函附精神鑑定報告書可參，是被告
    行為與判斷均受酒精作用影響導致異常之判斷與行為而至少已達精神耗弱之程度
    ，且被告案發前當時之行為亦非屬常態，已如前述，且飲酒行為係與友人飲酒，
    應非屬原因自由行為，是應依刑法第十九條遞減輕其刑。爰審酌被告犯罪之動機
    、目的、手段、侵害被害人居家安寧與造成一定程度之危險及雖否認犯罪後然應
    訊態度良好等一切情狀，量處如主文所示之刑。另被告未曾受有期徒刑以上刑之
    宣告，此有台灣高等法院檢察署刑案紀錄簡覆表可案，且被告事後已與被害人達
    成和解並賠償損失，此有宜蘭縣南澳鄉調解委員會調解書可憑，經此教訓當知警
    惕，應無再犯之虞，本院認前所宣告之刑以暫不執行為適當，爰宣告緩刑三年。
    惟被告長期因酒精依賴與輕鬱症，造成其身心之不良影響，有接受輔導與治療之
    必要性，亦有前述精神鑑定報告書可參，為確保被告受有良好的輔導與約束酒精
    依賴之病症，併宣告緩刑期內付保護管束。另扣案打火機一只，為被告所有並供
    被告犯罪之用，已據被告供明在卷，應依法宣告沒收。而甲○○所穿著之灰色連
    帽衣物、所攜之螺絲起子與剪刀等物，並非供本件犯罪之用，爰不宣告沒收，亦
    予敘明。
據上論斷，應依刑事訴訟法第二百九十九條第一項前段、刑法第一百七十三條第三項
、第一項、第二十六條前段、第十九條第二項、第三十八條第一項第二款、第七十四
條第一款、第九十三條第一項，
本案經檢察官賴慶祥到庭執行職務
中      華      民      國      九十一    年    七    月      十二      日
                                      臺灣宜蘭地方法院刑事第二庭
                                          法  官  蔡  仁  昭
右正本證明與原本無異。
如不服本判決，應於判決送達後十日內，向本院提出上訴狀。（應附繕本）
                                          書記官  吳  慧  芳
中      華      民      國    九十一    年    七    月      十五      日
所犯法條：
中華民國刑法第一百七十三條
 (放火或失火燒燬現住建築物及交通工具罪)
放火燒燬現供人使用之住宅或現有人所在之建築物、礦坑、火車、電車或其他供水、
陸、空公眾運輸之舟、車、航空機者，處無期徒刑或七年以上有期徒刑。
失火燒燬前項之物者，處一年以下有期徒刑、拘役或五百元以下罰金。
第一項之未遂犯罰之。
預備犯第一項之罪者，處一年以下有期徒刑、拘役或三百元以下罰金。
